臺灣板橋地方法院交通事件裁定　　　 100年度交聲字第1117號
　　　　　　　　　　　　　　　　　　　　　　　　第1118號
原處分機關　交通部公路總局臺北區監理所
異　議　人
即受處分人　馮仲平
上列異議人即受處分人因違反道路交通管理處罰條例案件，不服
原處分機關於中華民國100 年3 月29日、100 年4 月18日所為之
裁決處分（裁決書案號：北監營裁字第裁40-ZIC069640號、第裁
40-ZIC069641號），聲明異議，本院裁定如下：
    主  文
異議均駁回。
    理  由
一、聲明異議意旨略以：異議人即受處分人馮仲平於民國100 年
    2 月8 日凌晨2 時21分許，駕駛車牌號碼576-E2號營業小客
    車，行經國道五號高速公路北向34.9公里處時，因超速行駛
    （於上開最高速限為時速90公里之道路上，以時速157 公里
    之車速行駛，超過最高速限67公里），經測速照相儀器拍攝
    違規照片後，由國道公路警察局第九警察隊頭城分隊（下稱
    原舉發機關）警員逕行製單舉發；異議人於前揭時、地，固
    確有駕駛汽車行車速度超過規定最高時速60公里以上之違規
    行為，然異議人係因當時車上乘客告知其身體突然不舒服，
    要求異議人開快車儘速將其載至醫院掛急診，異議人出於不
    得已，始超速行駛，超速行駛不久後即發覺已遭測速照相儀
    器拍照，異議人遂將車速降為正常速度行駛，此時該名乘客
    亦表示其身體狀況已有好轉，不須開快車至醫院，直接將其
    載回住處即可，異議人上開超速行駛之行為，應屬緊急避難
    之行為，得以免罰，又異議人父親已於99年5 月過世，家中
    經濟皆由異議人負擔，且異議人係身障人士，倘吊扣異議人
    汽車牌照，異議人將因此而失業，導致全家喪失經濟來源；
    經異議人申訴後，原處分機關仍以異議人違規事證明確，而
    為裁罰之處分，爰依法聲明異議云云。
二、按汽車駕駛人，駕駛汽車行車速度超過規定之最高時速60公
    里以上者，處新臺幣（下同）6,000 元以上24,000元以下罰
    鍰，吊扣汽車牌照3 個月，駕駛人並應接受道路交通安全講
    習，及記違規點數3 點，道路交通管理處罰條例第43條第1
    項第2 款、第4 項、第5 項、第63條第1 項第3 款分別定有
    明文（上開條文之規定，係同條例第33條第1 項第1 款、第
    63條第1 項第1 款之特別規定）。
三、經查，本件異議人即受處分人馮仲平於100 年2 月8 日凌晨
    2 時21分許，駕駛車牌號碼576-E2號營業小客車，行駛於國
    道五號高速公路北向34.9公里處時，因行車速度超過規定之
    最高時速60公里以上（於上開最高速限為時速90公里之道路
    上，以時速157 公里之車速行駛，超過最高速限67公里），
    經測速照相儀器拍攝違規照片後，由原舉發機關警員逕行製
    單舉發等事實，有原舉發機關公警局交字第ZIC069640 號、
    第ZIC069641 號舉發違反道路交通管理事件通知單影本各1
    紙、採證照片影本1 幀等附卷可稽，且為異議人所自承，自
    堪認屬實。異議人雖辯稱：伊係因當時車上乘客告知其身體
    突然不舒服，要求伊開快車儘速將其載至醫院掛急診，伊出
    於不得已，始超速行駛，超速行駛不久後即發覺已遭測速照
    相儀器拍照，伊遂將車速降為正常速度行駛，此時該名乘客
    亦表示其身體狀況已有好轉，不須開快車至醫院，直接將其
    載回住處即可，伊上開超速行駛之行為，應屬緊急避難之行
    為，得以免罰云云；惟查，異議人所辯其載送之乘客因突然
    表示身體不適，要求異議人開快車將其送醫院急診，異議人
    始超速行駛，待異議人發覺已因超速遭拍照，而減慢車速後
    ，該名乘客復表示身體狀況已好轉，改要求異議人直接載送
    其返家等情節，非旦欠缺事後查證之可能性（該名乘客最終
    並未前往醫院，無從以調查就醫紀錄之方式進行查證），且
    其情狀亦甚屬可疑（該名乘客適巧於高速公路上發生身體不
    適，復於短時間內身體狀況即歸於好轉，而該段時間內異議
    人即遭拍攝超速違規照片，其情節未免過於巧合），已難遽
    信；況且，縱認當時異議人車內確有乘客發生身體不適之狀
    況，異議人仍應於不違反各項道路交通規定之原則下駕車，
    否則，豈非人人均得以救護車自居，而無視於交通規則之存
    在？此非但無法達成救護之目的，反足以危害車內乘客及他
    人之安全，顯非法秩序所容許之行為；是異議人本件超速之
    行為，自無從依緊急避難之法理而阻卻其違規責任。至異議
    人另辯稱：伊父親已於99年5 月過世，家中經濟皆由伊負擔
    ，且伊係身障人士，倘吊扣伊汽車牌照，伊將因此而失業，
    導致全家喪失經濟來源等情，核其所述，顯非得執以免罰之
    依據，縱異議人上開所辯情節屬實，亦應經由社會福利制度
    以求解決，非本件聲明異議所得救濟。綜上所述，本件異議
    人於前揭時、地，有駕駛汽車行車速度超過規定最高時速60
    公里以上之違規行為，事證明確；原處分機關以異議人違反
    道路交通管理處罰條例第43條第1 項第2 款、第4 項、第5
    項（裁決書漏載第5 項）規定，裁處異議人罰鍰8,000 元，
    吊扣汽車牌照3 個月，施以道路安全講習，並依同條例第63
    條第1 項第3 款（裁決書漏載第63條第1 項第3 款）規定，
    記違規點數3 點，核無不當；本件異議人之異議為無理由，
    應予駁回。
據上論斷，應依道路交通事件處理辦法第18條規定，裁定如主文
。
中    華    民    國    100   年    12    月    30    日
                刑是第十九庭  法  官  劉景宜
以上正本證明與原本無異。
如不服本裁定，得自收受送達之日起5 日內向本院提出抗告狀。
                              書記官  謝秀青
中    華    民    國   101    年    1     月    2     日